【裁判字號】    99,訴,168
【裁判日期】    990324
【裁判案由】    偽造文書等
【裁判全文】
臺灣臺南地方法院刑事判決               99年度訴字第168號
公  訴  人  臺灣臺南地方法院檢察署檢察官
被      告  乙○○
上列被告因偽造文書等案件，經檢察官提起公訴（98年度偵字第
15737號），被告於本院準備程序進行中，就被訴事實為有罪之
陳述，經本院合議庭裁定均由受命法官獨任進行簡式審判程序，
判決如下：
    主  文
乙○○服用酒類，不能安全駕駛動力交通工具而駕駛，處拘役伍
拾日，如易科罰金，以新臺幣壹仟元折算壹日。又行使偽造私文
書，足以生損害於公眾及他人，處有期徒刑肆月，如附表「偽造
之署押內容欄」所示偽造之「李宏松」簽名、指印，均沒收。
    事  實
一、乙○○於民國98年8月4日晚間11時許，在臺南市○○路某薑
    母鴨店飲用酒類，已達不能安全駕駛動力交通工具之程度，
    卻仍騎乘車牌號碼NMM-331號重型機車，於翌日（5日）凌晨
    0 時許，沿臺南市○○○街北向南行駛，至臺南市○○○街
    與建平七街口欲左轉彎，因不勝酒力而撞擊騎乘車牌號碼23
    8 -ENE號重型機車之徐銘毅，致徐銘毅受有上腹壁及臀部挫
    傷之傷害（傷害部分未據告訴），經警到場處理，測得乙○
    ○呼氣中酒精濃度為每公升0.74毫克。嗣乙○○因畏罪而基
    於偽造署押及行使偽造私文書之犯意，冒用「李宏松」之名
    義，接續於附表所示之時間、地點，在附表所示之文書上，
    偽造「李宏松」之署押及指印，或偽造用以表示「李宏松」
    本人可以行使緘默、選任辯護人及請求調查有利證據等權利
    之權利告知書（偽造之時間、地點、其係偽造署押或文書、
    其偽造署押之數量詳見附表），並交付警方收受以行使之，
    致生損害於李宏松及警察機關查緝犯罪與文書製作之正確性
    。嗣經臺灣臺南地方法院檢察署檢察官於98年10月9日傳訊
    李宏松，李宏松至臺灣臺南地方法院檢察署報到而查知上情
    。
二、案經臺南市警察局第四分局報告臺灣臺南地方法院檢察署檢
    察官及臺灣臺南地方法院檢察署檢察官自動檢舉偵辦偵查起
    訴。
    理  由
壹、程序方面：
    按本件被告所犯係死刑、無期徒刑、最輕本刑為3 年以上有
    期徒刑以外之罪，其於準備程序就前揭被訴事實為有罪之陳
    述，經受命法官告知簡式審判程序之旨，並聽取其與公訴人
    之意見後，本院認無不得或不宜改依簡式審判程序進行之處
    ，爰依刑事訴訟法第273 條之1 第1 項、第284 條之1 ，裁
    定本件由受命法官獨任進行簡式審判程序，合先敘明。
貳、實體方面：
一、上揭犯罪事實業據被告坦承不諱，且有證人李宏松之證述及
    附表所列文書附卷可稽。本案事證明確，被告犯行堪予認定
    。
二、核被告所為，係犯刑法第185條之3之不能安全駕駛動力交通
    工具罪、刑法第217條第1項之偽造署押罪及刑法第216條、
    第210條之行使偽造私文書罪（其係偽造署押罪或偽造私文
    書罪詳如附表所示）。其基於單一偽造「李宏松」署押之犯
    意，於附表所示之密接時間及地點，接續偽造署押之犯行（
    詳見附表備註欄），侵害相同之法益，屬單純一罪。被告於
    附表編號3所為偽造「李宏松」署押之犯行，屬偽造私文書
    之階段（部分）行為，而偽造私文書之低度行為又為行使偽
    造私文書之高度行為所吸收，均不另論罪；又被告於附表編
    號1、2、4至6所示文件上多次偽造「李宏松」署名及捺指印
    之行為，既與其在前揭附表編號3文件上偽造署押之行為，
    均屬同一接續行為之一部分，即應均為偽造私文書之行為所
    吸收，亦不另論罪。被告上揭不能安全駕駛動力交通工具罪
    與行使偽造私文書2罪間，犯意個別、行為互異，應分論併
    罰。爰審酌被告明知酒精成分對人之意識、控制能力具有不
    良影響，超量飲酒後會導致對週遭事務之辨識及反應能力較
    平常狀況薄弱，因而酒後駕車在道路上行駛，對一般往來之
    公眾及駕駛人自身皆具有高度危險性，竟仍酒後騎乘重型機
    車，並擦撞其他車輛，嗣經警攔檢測得呼氣酒精濃度達每公
    升0.74 毫克，漠視自己及公眾行之安全，又因畏罪逃避刑
    責，竟冒用「李宏松」之名義，足以生損害於司法警察及檢
    察機關對犯罪偵查之正確性及李宏松本人，自應受有相當程
    度之刑事非難，惟念其犯後即能坦承犯行，態度並非不良等
    一切情狀，分別量處如主文所示之刑，以資懲儆。另如附表
    「偽造之署押內容欄」所示偽造之「李宏松」署押、指印，
    均應依刑法第219條宣告沒收。
據上論斷，應依刑事訴訟法第273條之1第1項、第299條第1項前
段，刑法第185條之3、第216條、第210條、第217條、第219 條
、第41條第1項前段，判決如主文。
本案經檢察官甲○○到庭執行職務。
中    華    民    國    99    年    3     月    24    日
                  刑事第六庭    法  官  郭瓊徽
以上正本證明與原本無異。
如不服本判決應於收受本判決後10日內向本院提出上訴書狀，並
應敘述具體理由。其未敘述上訴理由者，應於上訴期間屆滿後20
日內向本院補提理由書狀（均須按他造當事人之人數附繕本）「
切勿逕送上級法院」。
                                書記官  曾郁芳
中    華    民    國    99    年    3     月    30    日
附錄本案論罪科刑法條全文
中華民國刑法第185條之3
服用毒品、麻醉藥品、酒類或其他相類之物，不能安全駕駛動力
交通工具而駕駛者，處 1 年以下有期徒刑、拘役或科或併科
15 萬元以下罰金。
中華民國刑法第217條（偽造盜用印章印文或署押罪）
偽造印章、印文或署押，足以生損害於公眾或他人者，處3年以
下有期徒刑。
盜用印章、印文或署押，足以生損害於公眾或他人者，亦同。
中華民國刑法第216條（行使偽造變造或登載不實之文書罪）
行使第 210 條至第 215 條之文書者，依偽造、變造文書或登載
不實事項或使登載不實事項之規定處斷。
中華民國刑法第210條 （偽造變造私文書罪）
偽造、變造私文書，足以生損害於公眾或他人者，處 5 年以下
有期徒刑。
附表
┌──┬───┬────┬──────┬────────┬──────┐
│編號│時 間 │地    點│文 書 名 稱 │偽造之署押內容  │備        註│
├──┼───┼────┼──────┼────────┼──────┤
│1   │98年5 │台南市健│酒精濃度測試│左揭文件上受測者│酒精濃度測試│
│    │月8日 │康3街與 │單1份       │欄之「李宏松」簽│表其製作權人│
│    │上午0 │建平7街 │            │名、指印各1枚（ │為執勤警員，│
│    │時44分│口      │            │警卷第14頁）    │被告在其上簽│
│    │起    │        │            │                │名，僅係表明│
│    │      │        │            │                │被測人為何人│
│    │      │        │            │                │並對該測試結│
│    │      │        │            │                │果無異議而已│
│    │      │        │            │                │，並無表明為│
│    │      │        │            │                │文書之用意而│
│    │      │        │            │                │不具文書之性│
│    │      │        │            │                │質（最高法院│
│    │      │        │            │                │91年度臺上字│
│    │      │        │            │                │第1884號判決│
│    │      │        │            │                │意旨參照），│
│    │      │        │            │                │故應成立刑法│
│    │      │        │            │                │第217條偽造 │
│    │      │        │            │                │署押罪      │
├──┼───┼────┼──────┼────────┼──────┤
│2   │98年8 │臺南市警│臺南市警察局│左揭文件上被通知│最高法院91年│
│    │月5日 │察局第四│第四分局逮捕│人簽名捺印欄之「│度台非字第29│
│    │上午2 │分局    │通知書2份   │李宏松」簽名、指│5號判決，係 │
│    │時40分│        │            │印各2枚（警卷第 │以被告於「逮│
│    │許    │        │            │34、36頁）      │捕通知書」之│
│    │      │        │            │                │「被通知人簽│
│    │      │        │            │                │章」欄偽簽他│
│    │      │        │            │                │人姓名捺指印│
│    │      │        │            │                │，因非在「收│
│    │      │        │            │                │受人簽章」欄│
│    │      │        │            │                │為之，而僅處│
│    │      │        │            │                │於受通知者之│
│    │      │        │            │                │地位，尚不能│
│    │      │        │            │                │表示其係有製│
│    │      │        │            │                │作何種文書之│
│    │      │        │            │                │意思及曾為何│
│    │      │        │            │                │項之意思表示│
│    │      │        │            │                │，故認成立刑│
│    │      │        │            │                │法第217條偽 │
│    │      │        │            │                │造署押罪，檢│
│    │      │        │            │                │察官認應成立│
│    │      │        │            │                │偽造私文書罪│
│    │      │        │            │                │，容有誤會  │
├──┼───┼────┼──────┼────────┼──────┤
│3   │98年8 │同上    │犯罪嫌疑人權│左揭文件上被告知│告知罪名及必│
│    │月5日 │        │利告知書1份 │人簽名欄之「李宏│須接受偵訊，│
│    │上午2 │        │            │松」簽名、指印各│並可以行使緘│
│    │時40分│        │            │1枚（警卷第35頁 │默、選任辯護│
│    │許    │        │            │）              │人及請求調查│
│    │      │        │            │                │有利證據等權│
│    │      │        │            │                │利之意，此等│
│    │      │        │            │                │文件係刑法第│
│    │      │        │            │                │210 條之私文│
│    │      │        │            │                │書（最高法院│
│    │      │        │            │                │90年度台上字│
│    │      │        │            │                │第6057號判決│
│    │      │        │            │                │參照）      │
│    │      │        │            │                │            │
│    │      │        │            │                │            │
│    │      │        │            │                │            │
│    │      │        │            │                │            │
│    │      │        │            │                │            │
│    │      │        │            │                │            │
├──┼───┼────┼──────┼────────┼──────┤
│4   │98年8 │同上    │指認口卡片  │「李宏松」簽名、│應成立刑法第│
│    │月5日 │        │            │指印各1枚（警卷 │217條偽造署 │
│    │      │        │            │第37頁）        │押罪        │
├──┼───┼────┼──────┼────────┼──────┤
│5   │98年8 │臺南市警│警詢筆錄1份 │左揭文件上應告知│應成立刑法第│
│    │月5日 │察局第四│            │事項欄之「李宏松│217條偽造署 │
│    │上午2 │分局    │            │」簽名、指印各1 │押罪        │
│    │時40分│        │            │枚，筆錄接縫處之│            │
│    │起至同│        │            │「李宏松」指印共│            │
│    │日上午│        │            │2枚，被詢問人欄 │            │
│    │3時5分│        │            │之「李宏松」簽名│            │
│    │許    │        │            │、指印各1枚，其 │            │
│    │      │        │            │餘散落於筆錄上之│            │
│    │      │        │            │「李宏松」簽名、│            │
│    │      │        │            │指印各1枚（警卷 │            │
│    │      │        │            │第8至9頁）      │            │
├──┼───┼────┼──────┼────────┼──────┤
│6   │98年8 │臺南市警│警詢筆錄1份 │左揭文件上筆錄接│應成立刑法第│
│    │月5日 │察局交通│            │縫處之「李宏松」│217條偽造署 │
│    │下午10│隊車禍處│            │指印共4枚，被訪 │押罪        │
│    │時23分│理小組  │            │談人欄之「李宏松│            │
│    │起至同│        │            │」簽名、指印各1 │            │
│    │日下午│        │            │枚，其餘散落於筆│            │
│    │10時40│        │            │錄上之「李宏松」│            │
│    │分許  │        │            │簽名、指印各1枚 │            │
│    │      │        │            │（警卷第5至7頁）│            │
└──┴───┴────┴──────┴────────┴──────┘

司法院資訊處製作；財團法人民間司法改革基金會備份。
